【裁判字號】    99,抗,1281
【裁判日期】    991118
【裁判案由】    假處分
【裁判全文】
臺灣高等法院民事裁定                  99年度抗字第1281號
抗  告  人  賴高瑞瑛
            劉民仁
共同代理人  黃景安律師
相  對  人  莊凱超
            莊富強
            莊國祖
            莊郭瑞菊
            莊千慧
            莊雅惠
上列當事人間聲請假處分事件，抗告人對於中華民國99年7月26
日台灣台北地方法院99年度裁全字第2295號所為裁定提起抗告，
本院裁定如下：
    主  文
原裁定廢棄。
抗告人提供擔保金新台幣壹拾貳萬柒仟陸佰拾元後，相對人
對於坐落台北縣新店市○○段三八三地號土地上之同段一七四七
建號建物即門牌號碼台北縣新店市○○路八八之二號八樓，面積
一四八點四六平方公尺、陽台三點八二平方公尺所有權全部（含
共有部分即同段一四六六建號，面積二八九五點一六平方公尺，
權利範圍一萬分之九六、同段一四六八建號，面積三四九○點九
六平方公尺，權利範圍一八０分之二），不得為讓與、出租、設
定抵押及其他一切處分行為。
聲請及抗告訴訟費用由相對人負擔。
    理  由
一、按債權人就金錢請求以外之請求，因請求標的之現狀變更，
    有日後不能強制執行或甚難強制執行之虞，欲保全強制執行
    者，得聲請假處分。請求及假處分之原因，應釋明之。釋明
    如有不足，而債權人陳明願供擔保或法院認為適當者，法院
    得定相當之擔保，命供擔保後為假處分，民事訴訟法第532
    條、第533條準用第526條第1項、第2項分別定有明文。又法
    院定擔保金額而為准許假處分之裁定者，該項擔保係備供債
    務人因假處分所受損害之賠償，其數額應依標的物受假處分
    後，債務人不能利用或處分該標的物所受之損害額，或因供
    擔保所受之損害額定之，非以標的物之價值為依據（最高法
    院63年台抗字第142號判例意旨參照）。
二、本件抗告人之聲請及抗告意旨略以：
  (一)相對人莊凱超、莊富強並代理其餘相對人莊國祖、莊郭瑞
      菊、莊千慧、莊雅惠於民國99年1 月13日與抗告人簽訂買
      賣暨附買回契約書（下稱系爭契約），其中買賣標的即坐
      落台北縣新店市○○段383地號土地上之同段1474 建號即
      門牌號碼台北縣新店市○○路88之2號8樓（下稱系爭建物
      ）尚未辦理繼承分割登記，兩造乃於系爭契約第11條第8
      項約定由抗告人代墊新台幣（下同）500萬元， 於系爭建
      物辦理移轉登記為相對人全體共有後，再移轉登記予抗告
      人或抗告人指定之第三人。嗣抗告人已依約交付500 萬元
      ，系爭建物亦於99年3 月29日經登記為相對人名義，詎相
      對人屢經催告仍不將系爭建物辦理移轉登記予抗告人指定
      之第三人林素卿，竟於99年6 月17日另設定3000萬元之最
      高限額抵押權予訴外人林春枝，顯已損害抗告人之債權。
      為恐相對人將系爭建物移轉予第三人，或再設定抵押，致
      抗告人有日後難於執行之虞，故依民事訴訟法第532條 、
      533 條準用同法第526條第2項聲請就系爭房屋為保全之假
      處分。
  (二)抗告人本件聲請，已於聲請狀標明「為請求履行契約事件
      聲請裁定假處分」，並於理由敘明假處分之標的即系爭建
      物，及相對人全體經莊凱超、莊富強2 人代理為出賣人，
      而抗告人將依系爭契約第11條第8 項之約定訴請相對人移
      轉登記系爭建物。又保全期間乃由法院裁定諭知，其期間
      應係自實施假處分之日起至債權人起訴判決確定之時，抗
      告人並無聲請法院核發漫無期限之假處分命令。且系爭契
      約之公證書並無應逕受強制執行事項之記載，抗告人仍有
      聲請本件假處分之必要。原裁定駁回抗告人之聲請，顯有
      違誤，為此提起抗告，求為廢棄原裁定，准予本件假處分
      之聲請。
三、經查：
  (一)抗告人主張：相對人全體由莊凱超、莊富強代理與抗告人
      簽訂系爭契約，約定由抗告人代墊500萬元， 於系爭建物
      辦理移轉登記為相對人全體共有後，再移轉登記予抗告人
      或抗告人指定之第三人。嗣抗告人已依約交付500 萬元，
      系爭建物亦於99年3 月29日經登記為相對人名義，惟相對
      人仍未將系爭建物辦理移轉登記予抗告人指定之第三人林
      素卿，而於99年6 月17日另設定3000萬元之最高限額抵押
      權予訴外人林春枝等語，業據提出買賣暨附買回契約書、
      撥款代償暨代扣授權同意書、承諾書、建築改良物所有權
      買賣契約書、建物登記謄本、99年契稅繳款書（見原審卷
      頁6-27）以為釋明。由此堪認，抗告人已釋明其依買賣契
      約主張對相對人之系爭建物移轉登記請求，且相對人有就
      系爭建物設定抵押之處分行為，致抗告人日後不能或甚難
      執行移轉登記系爭房屋之虞之假處分原因。則抗告人聲請
      准予供擔保後為假處分以保全其就系爭房屋之移轉登記強
      制執行，尚無不合，應予准許。
  (二)假處分所必要之方法，由法院以裁定酌定之，民事訴訟法
      第535條第1項定有明文。假處分之方法係由法院依職權酌
      定，不受債權人聲請假處分所表明方法之拘束。債權人所
      表明假處分之方法適當者，法院固得從之，若該方法為不
      妥當或不能執行，法院得依職權另定其他適當之假處分方
      法（最高法院95年度台抗字第122號裁判要旨參照）。 本
      件抗告人聲請欲保全強制執行之請求，乃對相對人就系爭
      建物之所有權移轉登記請求，已如上述，爰酌定本件假處
      分所必要之方法如主文所示。又審酌相對人因本件保全假
      處分可能所受之損害，衡情以不能即時轉讓標的物代價而
      生利息損失為常，爰以系爭建物受假處分後，相對人於本
      案訴訟期間，不能即時轉讓標的物代價而生利息損失之損
      害額為準，據為本件假處分擔保金額之酌定。準此，參酌
      系爭建物交易價額為765,800元 （見原審卷頁22，建築改
      良物所有權買賣移轉契約書），另依司法院所公布之各級
      法院辦案期限實施要點第2 點規定，民事第一、二、三審
      辦案期限分別為1 年4個月、2年，而系爭建物之價額未逾
      150 萬元，不得上訴第三審，故合計辦案期限為40個月，
      以此推估相對人於本案訴訟審理期間因不能利用或處分系
      爭建物所受損害額為127,633元 （計算式：765,800×5%
      ÷12月×40月＝127,633，元以下4捨5入 ），則本件抗告
      人應提供之擔保金額為127,633元。
  (三)綜此，抗告人本件假處分之聲請，為有理由。原裁定未察
      ，駁回抗告人之聲請，尚有未洽。抗告意旨指摘原裁定不
      當，求為廢棄改判，為有理由。爰有本院廢棄原裁定，改
      判如主文第二項所示。
四、據上論結，本件抗告為有理由，爰裁定如主文。
中    華    民    國    99    年    11    月    18    日
                    民事第九庭
                        審判長法  官  張宗權
                              法  官  林曉芳
                              法  官  鄭純惠
正本係照原本作成。
不得抗告。
中    華    民    國    99    年    11    月    22    日
                              書記官  劉麗芬

司法院資訊處製作；財團法人民間司法改革基金會備份。
